最高法院刑事判決　　　　　　一○○年度台上字第四一四八號
上　訴　人　陳○○
上列上訴人因妨害性自主案件，不服台灣高等法院台中分院中華
民國九十九年四月二十九日第二審判決（九十八年度上訴字第二
二八○號，起訴案號：台灣彰化地方法院檢察署九十七年度偵字
第二五四一、五四九四號），提起上訴，本院判決如下：
    主  文
上訴駁回。
    理  由
按刑事訴訟法第三百七十七條規定，上訴於第三審法院，非以判
決違背法令為理由，不得為之。是提起第三審上訴，應以原判決
違背法令為理由，係屬法定要件。如果上訴理由書狀並未依據卷
內訴訟資料，具體指摘原判決不適用何種法則或如何適用不當，
或所指摘原判決違法情事，顯與法律規定得為第三審上訴理由之
違法情形，不相適合時，均應認其上訴為不合法律上之程式，予
以駁回。本件上訴人陳○○上訴意旨略稱：(一)、本案證人游○○
之證詞，僅能證明上訴人與甲女（真實姓名、年籍詳卷）認識之
經過及曾搭載甲女離去之事實；又甲女之母（真實姓名、年籍詳
卷），既未目睹本件犯罪經過，其陳述亦不能擔保甲女所言被上
訴人性侵害之指述是否真實；另卷附之○○大飯店及其房間之照
片、甲女指證上訴人及住處、駕駛小貨車之照片，均不足作為補
強證據。即本案除甲女之不實指訴外，別無其他補強證據足以證
明甲女之陳述確與事實相符，而為通常一般人均不致有所懷疑。
乃原審就此未予說明，即認定上訴人成立犯罪，有判決理由不備
之違法。(二)、證人游○○於警詢時供述：甲女曾對伊說好像為民
國○十○年次云云，可以反證甲女證述其有告知上訴人其係八十
年次等語，並不實在。原審就此有利上訴人部分未予採納，復未
說明不予採納之理由，即認定上訴人明知甲女係未滿十八歲之少
年，自有判決理由不備之違背法令。(三)、甲女於警詢時就上訴人
身體有無特徵、旅館房間擺設、住宿休息之付款方式、被性侵時
上訴人有無射精或歷時多久等情，均答稱：「沒注意」、「不清
楚」或「不記得」等語；再對於上訴人如何性侵伊之過程，其陳
述亦前後不一。乃原審就上揭有利於上訴人之證據，未說明不可
採之理由，亦有判決理由不備之違誤等語。
惟查：證據之取捨、事實之認定，乃事實審法院職權行使之範圍
，事實審法院經調查證據之結果，本於確信，依自由心證之取捨
證據，苟其取捨，與經驗法則或論理法則無違，即不得任意指為
違法，而據為適法之第三審上訴理由。本件原判決認定上訴人有
原判決事實欄所載之成年人對於少年以強暴之方法而為性交之犯
行，因而維持第一審依兒童及少年福利法第七十條第一項加重其
刑而為上訴人之科刑判決（處有期徒刑四年六月）。係以：上訴
人之部分陳述，證人甲女、游○○之證詞、上訴人之犯罪嫌疑人
紀錄表、甲女指認上訴人之彩色近身、祖厝、駕駛小貨車及○○
大飯店等照片、上訴人陪同警方至○○大飯店及房間拍攝之照片
、彰化縣警察局○○隊偵辦妨害性自主案件被害人代號與真實姓
名對照表等證據資料，為綜合之判斷。已詳細敘述其所憑之證據
及認定之理由，並就上訴人否認有強制性交犯行及不知甲女未滿
十八歲云云，其辯詞不可採之理由，予以指駁及說明。所為論斷
，俱有卷存證據資料可資覆按，從形式上觀察，並無採證或認定
事實違背經驗法則或論理法則，或其他違背法令之情形。另查：
(一)、認定犯罪事實所憑之證據，不僅指直接證據而言，即間接證
據亦包括在內，故綜合各種間接證據，本於推理作用，足以證明
待證事實，依所得心證而為事實判斷，亦難指係顯違事理，是被
害人所述被害情形，如無瑕疵可指，而就其他方面調查，又與事
實相符，則其供述未始不足據為判罪基礎。本件原判決已敘明證
人甲女陳述與上訴人認識及遭性侵害之經過，如何與證人游○○
證述情節相符，再佐以與甲女陳述相符之前揭照片等證據資料，
及本案所以被查獲，係因警方在另案偵辦證人游○○涉嫌販賣毒
品案件中，監聽到上訴人與游○○間談論如何性侵甲女之對話內
容，嗣於借提游○○詢問並確定上情為真實後，輾轉循線尋得甲
女願意出面指證上訴人，並衡以甲女於案發後一再忍隱未出面指
證上訴人，其及家人亦未曾挾此要脅上訴人或據以求償，因而認
甲女實無故意設詞誣指上訴人之可能，其陳述應與事實相符，並
據以認定上訴人成立上開罪名，原審既係綜合各種直、間接證據
，本於推理作用，而為事實判斷，自難指為違法。(二)、採證認事
原屬事實審法院之職權，原判決已於理由貳、一、(五)內說明如何
依據甲女之證詞，認定上訴人明知甲女係八十年次出生，於本件
案發時係十四歲以上未滿十八歲之人之理由，當然排除證人游○
○於警詢時所述：甲女「好像」有說係○十○年次之不確定陳述
，原審雖漏未說明游○○前揭所言不可採取之理由，惟尚不足以
動搖原判決認定犯罪事實之基礎，且於判決不生影響，自難據為
適法之第三審上訴理由。(三)、供述證據，前後雖稍有差異或矛盾
，事實審法院非不可本於經驗法則，斟酌其他情形，作合理之比
較，定其取捨；又供述證據之一部，認為真實者，予以採取，亦
非法所不許。告訴人供述之證據前後縱有差異，事實審法院依憑
告訴人前後之供述證據，斟酌其他證據，本於經驗法則與論理法
則，取其認為真實之一部，作為論罪之證據，自屬合法，難謂所
認事實與供述證據之部分不符，即指判決有證據上理由矛盾之違
法。原判決亦於理由貳、一、(一)、(三)內說明甲女對於上訴人犯罪
經過之陳述，雖有前後不一之情，惟係因時間經過已久而記憶日
漸淡忘所致；甲女復因事發突然，且本非其所預期應發生之事，
其心情難免驚恐、沮喪，又何有情緒或思緒去觀察及記憶上訴人
身體有何特徵、汽車旅館擺設與所在位置、被告之付款方式等周
圍情境等情。上訴意旨(三)係就原判決已說明事項及屬原審採證認
事職權之適法行使，持憑己見就證據資料而為不同之評價，且重
為事實之爭執，均與法律規定得為第三審上訴理由之違法情形，
不相適合。其上訴不合法律上之程式，應予駁回。
據上論結，應依刑事訴訟法第三百九十五條前段，判決如主文。
中    華    民    國  一○○  年    七    月  二十八  日
                      最高法院刑事第十二庭
                          審判長法官  黃  正  興  
                                法官  林  秀  夫  
                                法官  許  錦  印  
                                法官  林  瑞  斌  
                                法官  謝  靜  恒  
本件正本證明與原本無異
                                      書  記  官  
中    華    民    國  一○○  年    八    月    四    日
                                                      V